臺灣高等法院花蓮分院刑事判決　　　　100年度上訴字第173號
上　訴　人
即　被　告　陳世英
選任辯護人　吳漢成律師
上列上訴人因違反森林法案件，不服臺灣臺東地方法院100年度
訴字第97號中華民國100年6月23日第一審判決（起訴案號：臺灣
臺東地方法院檢察署100年度偵字第528號），提起上訴，本院判
決如下：
    主  文
原判決撤銷。
陳世英為搬運贓物使用車輛，竊取森林主產物，累犯，處有期徒
刑拾月，併科罰金新臺幣貳拾肆萬柒仟伍佰元，罰金如易服勞役
，以新臺幣壹仟元折算壹日。
    犯 罪 事 實
一、陳世英前於民國94年間因犯重利罪，經臺灣臺東地方法院以
    95年度訴字第225號判處有期徒刑5月確定，於96年2月27日
    易科罰金執行完畢。仍不知悛悔，復意圖為自己不法之所有
    ，於100年2月24日16時30分許，駕駛其向友人陳韋佑借用之
    車牌N9－2258號小貨車，至臺東縣延平鄉永康山區泰平山停
    機坪北邊山坡（座標X：260263、Y：0000000），竊取已由
    不詳姓名竊賊盜取後堆置在該處之國有森林主產物牛樟木塊
    9大塊，材積共0.55立方公尺、重量共599公斤、山價總計為
    新臺幣（下同）82,500元，得手後，駕駛上開車輛裝載上開
    牛樟木下山，約同日21時許，途經台九線公路357.5公里處
    時，遇警車巡邏，陳世英作賊心虛加速逃逸，警察見其形跡
    可疑，趕上攔截，停車後徵得陳世英經同意實施搜索，發現
    陳世英車上載有上開牛樟木9大塊而查獲上情。
二、案經臺東縣警察局關山分局報告臺灣臺東地方法院檢察署檢
    察官偵查起訴。
    理  由
一、按被告以外之人於審判外之陳述雖不符刑事訴訟法第159條
    之1至之4等4條之規定，而經當事人於審判程序同意作為證
    據，法院審酌該言詞陳述或書面陳述作成時之情況，認為適
    當者，亦得為證據；當事人、代理人或辯護人於法院調查證
    據時，知有刑事訴訟法第159條第1項不得為證據之情形，而
    未於言詞辯論終結前聲明異議者，視為有前項之同意，同法
    第159條之5定有明文。本案被告及其辯護人於本院審理時對
    於卷內供述及非供述證據之證據能力表示均無意見，同意作
    為證據等語，本院審認上開證據，核無違法取證或不適合作
    為證據之情事，依刑事訴訟法第159條之5第1項之規定，認
    均有證據能力，先此敘明。
二、上揭犯罪事實，業據被告陳世英於警詢、偵查、原審及本院
    審理時迭次坦承不諱，並有臺東縣警察局關山分局搜索扣押
    筆錄、扣押物品目錄表、臺東林區管理處會同臺東縣警察查
    獲林政案件會勘紀錄、贓物認領保管單、衛星地圖及報告說
    明、價格查定書及照片12張等在卷可稽，復有牛樟木9塊扣
    案可資佐證，足認被告自白與事實相符，應可採信。本案事
    證明確，被告犯行堪可認定，應依法論科。
三、按森林主產物，係指生立、枯損、倒伏之竹木及餘留之根株
    、殘材；副產物則指樹皮、樹脂、種實、落枝、樹葉、灌藤
    、竹筍、草類、菌類及其他主產物以外之林產物而言，國有
    林林產物處分規則第3條規定甚明。又森林主產物，並不以
    附著於其生長之土地，仍為森林構成部分者為限，尚包括已
    與其所生長之土地分離，而留在林地之倒伏竹、木、餘留殘
    材等。至其與所生長土地分離之原因，究係出於自然力或人
    為所造成，均非所問。他人盜伐後未運走之木材，仍屬於林
    地內之森林主產物。森林法第50條第1項所定竊取森林主、
    副產物之竊取云者，即竊而取之之謂，並不以自己盜伐者為
    限，縱令係他人盜伐而仍在森林內，既未遭搬離現場，自仍
    在管理機關之管領力支配下，如予竊取，仍為竊取森林主、
    副產物，應依森林法規定論處，最高法院93年台上字第860
    號判例意旨可資參照。查上揭被竊之牛樟木9塊，揆諸上開
    規定與判例意旨，應屬森林主產物無訛。核被告陳世英所為
    ，係犯森林法第52條第1項第6款之為搬運贓物使用車輛，竊
    取森林主產物罪。又被告竊取森林主產物，雖亦構成森林法
    第50條之竊取森林主產物罪，而應依據刑法竊盜罪論處，惟
    森林法第52條第1項各款之規定為同法第50條之特別規定，
    亦即除竊取森林主產物之行為外，另增該項各款之加重要件
    ，依特別法優於普通法原則，應依森林法第52條第1項第6款
    規定論罪，不再依森林法第50條、刑法竊盜罪之規定論處。
    又被告有如犯罪事實欄所載之論罪科刑及執行紀錄，有臺灣
    高等法院被告前案紀錄表在卷可按，其受有期徒刑之執行完
    畢後，5年以內故意再犯法定刑為有期徒刑之本罪，為累犯
    ，應依刑法第47條第1項規定加重其刑。
四、爰審酌被告正值壯年，不循正當途徑獲取財物，竟為圖不勞
    而獲，任意竊取國有牛樟木，共竊得森林主產物牛樟木9塊
    合計約599公斤，山價共計82,500元，無視國家森林永續發
    展政策，造成自然資源及生態之破壞，其竊取牛樟木之數量
    、價值非少，惡性非輕，惟所竊贓物業經臺東林區管理處關
    山工作站技術士蔡飛龍領回，兼衡酌被告犯罪之動機、目的
    、手段、高中肄業之智識程度、其供稱以製茶為業，月收入
    平均約2、3萬元、未婚、父母均歿之家庭生活狀況，其犯罪
    後坦承犯行之態度以及原審檢察官請求量處被告有期徒刑10
    月等一切情狀，判處被告如主文第二項所示之刑。又犯森林
    法第52條第1項之加重竊取森林主產物罪，應併科贓額2倍以
    上5倍以下之罰金，而所謂「贓額」係指其竊取之森林主、
    副產物之價額（最高法院86年度台上字第6566號判決意旨參
    照），本件被告竊取牛樟木9塊，山價共計82,500元，有行
    政院農業委員會林務局臺東林區管理處關山工作站價格查定
    書1紙附卷可按，爰審酌被告上述犯案情節，併科贓額3倍之
    罰金247,500元，並諭知易服勞役之折算標準。至車牌N9－2
    258號小貨車，固係供被告搬運本件贓物所用之物，然該車
    既係向友人陳韋佑所借用，非被告所有，業據被告供陳在卷
    （見原審卷第25頁、第32頁），爰不為沒收之諭知，附此敘
    明。
五、原判決認事用法固非無見，惟原審量刑時以：被告曾於準備
    期日表示欲委請律師辯護，經法院諭知應於二星期內呈報律
    師委任狀後，不僅未遵期陳報，迄於第二次準備程序期日仍
    未委任辯護人，並辯稱：當初會這麼說，是因為哥哥的小孩
    沒人照顧，現在已經找到人可以照顧小孩了，法扶不肯派律
    師給我等語(見原審卷第31頁)，認被告明知其並非低收入戶
    ，尚無構成法律扶助派遣義務扶助律師之要件，復偽稱欲聘
    請律師以達延滯訴訟進行之目的，耗費司法資源甚鉅，非予
    從重量刑，難收矯治之效等語，判處被告有期徒刑1年2月（
    參原判決第3頁理由），然被告為高中肄業，對於得受法律
    扶助選任辯護人之要件未必能充分瞭解，其於原審第一次準
    備程序時表明欲委任律師辯護等情，尚難遽認有虛偽或延滯
    訴訟之故意；況且被告於警詢時及偵查中均坦承犯行，於原
    審行第二次準備程序時亦當庭認罪，並於同日改依簡式審判
    程序審理，依卷內全部訴訟資料整體觀察，尚不足認被告有
    故意延滯訴訟之情形，原審因而認為非從重量刑，難收矯治
    之效等語，尚嫌率斷，被告上訴主張原判決此部分量刑不當
    ，為有理由，爰撤銷原判決，改判如主文所示之刑。
據上論斷，應依刑事訴訟法第369條第1項前段、第364條、第299
條第1項前段，森林法第52條第1項第6款，刑法第11條前段、第
47條第1項、第42條第3項前段，判決如主文。
本案經檢察官朱秋菊到庭執行職務。
中    華    民    國   100    年    9     月    9     日
                   刑事庭審判長法  官  何方興
                               法  官  陳秋錦
                               法  官  林碧玲
以上正本證明與原本無異。
如不服本判決，應於收受送達後10日內向本院提出上訴書狀，其
未敘述理由者，並得於提起上訴狀後10日內向本院補提理由書（
均須按他造當事人之人數附繕本）「切勿逕送上級法院」。
告訴人或被害人如對於本判決不服者，應具備理由請求檢察官上
訴，其上訴期間之計算係以檢察官收受判決正本之日期為準。
中    華    民    國   100    年    9     月    9     日
                               書記官  李閔華
附錄本判決論罪科刑法條：
森林法第52條第1項
竊取森林主、副產物而有左列情形之一者，處6月以上5年以下有
期徒刑，併科贓額2倍以上5倍以下罰金：
一、於保安林犯之者。
二、依機關之委託或其他契約，有保護森林義務之人犯之者。
三、於行使林產採取權時犯之者。
四、結夥二人以上或僱使他人犯之者。
五、以贓物為原料，製造木炭、松節油、其他物品或培植菇類者
    。
六、為搬運贓物，使用牲口、船舶、車輛，或有搬運造材之設備
    者。
七、掘採、毀壞、燒燬或隱蔽根株，以圖罪跡之湮滅者。
八、以贓物燃料，使用於礦物之採取，精製石灰、磚瓦或其他物
    品之製造者。